臺灣高等法院民事判決　　　　　　　　 93年度上易字第695號
上　訴　人即　洋京小客車租賃有限公司
附帶被上訴人
法 定代 理人　蔡志賢
被上訴人即
附帶上訴人　　甲○○
　　　　　　　乙○○
共　　　同
訴訟代理人　　陳　隆　律師
上列當事人間請求損害賠償事件，上訴人對於中華民國93年6月1
8日臺灣臺北地方法院92年度訴字第100號第一審判決提起上訴，
被上訴人提起附帶上訴，本院於94年5月3日言詞辯論終結，判決
如下：
    主      文
原判決關於命上訴人給付部分及該部分假執行之宣告暨訴訟費用
之裁判均廢棄。
上開廢棄部分，被上訴人在第一審之訴及假執行之聲請均駁回。
附帶上訴駁回。
第一、二審訴訟費用均由被上訴人負擔。
    事實及理由
一、被上訴人起訴主張：上訴人於民國88年 3月間與財政部國有
    財產局台灣北區辦事處簽訂3部全新HONDA CRV 2.0之租車合
    約，租期3年， 因資金有限，無法以己力一次購足，乃邀被
    上訴人共同投資，以分期付款方式購進3部租賃車輛， 約定
    由被上訴人給付自備款各新台幣（下同）20萬元及相關領牌
    稅金、強制險保費等，之後分期付款由上訴人所收租金自行
    繳納，租車3年期滿後， 上訴人應於91年4月1日無條件將車
    牌號碼BB4551及BB4552車輛（下稱系爭車輛）過戶並交付予
    被上訴人，被上訴人不疑有他，遂與上訴人分別於上開租車
    合約書內加註：「本合約執行內容由洋京小客車租賃有限公
    司應允甲○○（乙○○）參加營運（參與其中一輛HONDA CR
    V ）先期投入資金新台幣20萬元，迨該合約交車完成，詳計
    金額再行多退少補，爾後合約執行，甲○○（乙○○）勿須
    再提供資金，並於合約執行完畢時，洋京小客車租賃有限公
    司無條件將HONDA CRV乙輛過戶予甲○○（乙○○）」 之約
    定（下稱系爭投資約定）。 惟上訴人於3年租賃期間屆滿後
    ，竟將該 3部車輛過戶並交付予第三人，顯已給付不能，爰
    依民法第226條規定， 求為命上訴人應給付被上訴人各38萬
    5,000元 及自起訴狀繕本送達翌日起算法定遲延利息之判決
    （原審判命上訴人應給付被上訴人各19萬4,962元本息， 駁
    回被上訴人其餘之訴。上訴人就其敗訴部分不服，提起上訴
    ；被上訴人就其敗訴部分不服，提起附帶上訴），並附帶上
    訴聲明：(一)原判決不利於附帶上訴人部分廢棄。(二)上開廢棄
    部分，附帶被上訴人應再給付附帶上訴人各19萬38元本息；
    就上訴人之上訴則答辯聲明：上訴駁回。
二、上訴人則以：當時上訴人公司副總經理李森林雖負責與財政
    部國有財產局台灣北區辦事處簽訂租車合約，但無權代理上
    訴人對外為所有行為，李森林未經上訴人授權與被上訴人簽
    訂系爭投資約定，為無權代理，係李森林個人行為，與上訴
    人無關；退一步言，縱認系爭投資約定對上訴人發生效力，
    被上訴人亦未能証明其等已給付投資款各20萬元及相關費用
    予上訴人，自不得依系爭投資約定請求上訴人過戶並交付系
    爭車輛或損害賠償等語，資為抗辯，並上訴聲明：(一)原判決
    不利於上訴人部分廢棄。(二)上開廢棄部分，被上訴人在第一
    審之訴及假執行之聲請均駁回；就被上訴人之附帶上訴則答
    辯聲明：附帶上訴駁回。
三、被上訴人主張上訴人於88年3月間與財政部國有財產局簽訂3
    部全新HONDA CRV 2.0之租車合約，租期3年，上訴人於租期
    屆滿後，將該 3部車輛過戶並交付予第三人之事實，業據提
    出財政部國有財產局台灣北區辦事處租賃車輛合約書為證（
    原審卷9至14頁）， 且為上訴人所不爭執，自堪信為真實。
四、被上訴人另主張上訴人因資金有限，邀伊等共同投資該 3部
    租賃車輛，並於上開租車合約加註系爭投資約定，伊等已交
    付投資款各20萬元及繳納相關稅金暨強制險保費等情，則為
    上訴人所否認，並以前開情詞置辯，經查：
  (一)被上訴人主張系爭投資約定係與上訴人之副總經理李森林（
    按李森林已離職，且傳訊無著）所簽訂，且系爭投資約定末
    處所蓋用上訴人公司大、小印章之印文經原審送請國防部憲
    兵司令部刑事鑑識中心鑑定結果認與上訴人在台北市政府辦
    理公司登記卷宗內87年5月至8月上訴人公司變更登記補正申
    請書、87年 8月14日上訴人公司增加資本額查核報告書表格
    、87年1月1日至同年8月12日上訴人公司試算表第1頁上方、
    檔號387049號上訴人公司變更登記事項卡、89年上訴人公司
    變更登記申請書內『洋京小客車租賃有限公司』印文之紋路
    、邊框均吻合，有該鑑識中心93年4月9日（93）宇鑑字第04
    564號鑑驗通知書可稽（原審卷102頁），堪認系爭投資約定
    末處所蓋用上訴人公司印章為真正。惟上訴人辯稱李森林當
    時雖為伊公司副總經理，負責與財政部國有財產局台灣北區
    辦事處簽訂租車合約，但無權代理伊對外為所有行為，李森
    林未經伊授權與被上訴人簽訂系爭投資約定，為無權代理等
    語。查李森林於88年間固為上訴人公司副總經理，負責與財
    政部國有財產局台灣北區辦事處簽訂上開租車合約，然並非
    當然有權代理上訴人與被上訴人為系爭投資約定，且被上訴
    人亦不能証明李森林有權代理上訴人為系爭投資約定，是上
    訴人上開所辯應為可採。惟李森林固無權代理上訴人與被上
    訴人為系爭投資約定，然李森林當時既係上訴人公司副總經
    理，並負責與財政部國有財產局台灣北區辦事處簽訂上開租
    車合約，且持有上訴人公司大、小印章，客觀上應有表見代
    理之事實，足使被上訴人信其有代理權，是被上訴人主張李
    森林與被上訴人為系爭投資約定有表見代理之適用，應屬可
    採，依民法第169條前段規定， 上訴人對於被上訴人應負授
    權人之責任，系爭投資約定自對上訴人發生效力。
  (二)被上訴人雖另主張伊等已交付投資款各20萬元及相關領牌稅
    金暨強制險保費云云，並提出汽車新領牌照登記書及其上註
    記為証（原審卷19頁），然為上訴人所否認。查被上訴人自
    陳伊等因以現金給付上開款項，並無收據可資証明（本院卷
    80頁），且經核該汽車新領牌照登記書及其上註記僅記載車
    價、折讓、實際車價、貸款、自備頭款、領牌稅金、強制險
    、全險各若干元，並無李森林或上訴人簽章，自亦無法據為
    証明上訴人已交付投資款各20萬元及相關領牌稅金暨強制險
    保費之事實。依系爭投資約定之內容文義觀之，被上訴人必
    先履行其等投入資金各20萬元及相關費用之義務，於租車合
    約 3年執行完畢後，始得請求上訴人過戶及交付系爭車輛。
    茲被上訴人既不能証明伊等已履行交付投資款各20萬元及相
    關費用之義務，自不得依系爭投資約定請求上訴人過戶並交
    付系爭車輛。又因被上訴人無權請求上訴人過戶並交付系爭
    車輛，則上訴人於3年租賃期間屆滿後， 將系爭車輛過戶並
    交付予第三人，對被上訴人而言，亦無給付不能問題。
五、綜上所述，被上訴人依系爭投資約定及給付不能之法律關係
    ，請求上訴人給付被上訴人各38萬5,000元及 法定遲延利息
    ，即屬不應准許。原審判命上訴人應給付被上訴人各19萬4,
    962元本息部分， 自有未合，上訴人之上訴論旨指摘原判決
    此部分不當，求予廢棄改判，為有理由。至被上訴人即附帶
    上訴人請求上訴人即附帶被上訴人應再給付各19萬38元本息
    部分，為無理由，原審就此部分所為附帶上訴人敗訴之判決
    ，核無不合，被上訴人之附帶上訴論旨指摘原判決此部分不
    當，求予廢棄改判，為無理由，應予駁回。
六、兩造其餘攻擊或防禦方法及未經援用之證據，經本院斟酌後
    ，認為均不足以影響本判決之結果，自無逐一詳予論駁之必
    要，併此敘明。
七、據上論結，本件上訴人之上訴為有理由，被上訴人之附帶上
    訴為無理由，依民事訴訟法第450條、第449條第1項、 第78
    條、第85條第1項前段，判決如主文。
中　　華　　民　　國　　94　　年　　5　　月　　17   　日
                  民事第十四庭審判長法  官　劉靜嫻
                                    法  官　李錦美
                                    法  官　陳駿璧
正本係照原本作成。
不得上訴。
中　　華　　民　　國　　94　　年　　5 　　月　　18　　日
　　　　　　　　　　　　　　　　　　書記官　黃　愛
